最高法院刑事判決　　　　　　　　　　　　　　　八十八年度台上字第六九三○號
　　上　訴　人　台灣高等法院檢察署檢察官
　　被　　　告　乙○○
　　上 訴人 即
　　右被告配偶　楊美麗
　　被　　　告　甲○○
　　上　訴　人
　　即　被　告　丙○○
右上訴人等因被告等違反毒品危害防制條例等罪案件，不服台灣高等法院中華民國八
十八年八月二十七日第二審更審判決（八十八年度上更(一)字第三二三號，起訴案號：
台灣台北地方法院檢察署八十六年度偵字第二五○九五號），提起上訴，本院判決如
左：
    主  文
原判決關於共同連續販賣毒品暨丙○○之執行刑部分均撤銷，發回台灣高等法院。
其他上訴駁回。
    理  由
一關於撤銷發回部分
本件原判決認定：(一)被告乙○○、甲○○及丙○○三人為圖牟利益，分處彰化縣及高
雄市，相互串連，基於共同犯罪之意思聯絡，共同販賣毒品海洛因。於民國八十六年
十月中旬及下旬間，由羅建國以乙○○之行動電話0000000000號向乙○○
求購海洛因三次，其中二次由乙○○與羅建國約明在高雄市小港機場附近某路旁，及
高速公路高雄交流道附近某技藝場之路邊交易，乙○○則通知在高雄之甲○○、丙○
○依約定地點前往交貨，並按一兩新台幣（以下同）十三萬元，半兩七萬元之價格收
款，另一次則由乙○○在其彰化縣北斗鎮○○路○段六十三號住處，交付海洛因一兩
及收款十三萬元，三次共販賣二兩半海洛因，二次一兩，一次半兩，共販賣得款三十
三萬元。(二)甲○○另於八十六年十月中旬及十月底，先後二次因陳郭文以電話求購海
洛因，而於彰化縣北斗鎮麗晶理髮廳前，以一兩二十萬，半兩十萬元之價格先後二次
販賣海洛因予陳郭文半兩及一兩，單獨得款三十萬元。(三)羅建國因於八十六年十一月
四日為警查獲，經警獲悉乙○○等人於其北斗鎮前址有販賣毒品情事，經警於八十六
年十一月七日十七時許，前往該址查緝，當場查獲乙○○、甲○○、丙○○及陳郭文
、蔣楠元等人，並自乙○○住宅旁之工寮查扣乙○○、甲○○、丙○○三人所有供販
賣之海洛因一包（淨重柒點壹陸公克），及渠等販賣海洛因所用之電子磅秤一台、分
裝塑膠勺一支、供販賣毒品預備之分裝塑膠袋三只等情。因而撤銷第一審關於被告等
販賣毒品暨丙○○執行刑部分之科刑判決。改判論被告等三人以共同連續販賣毒品罪
刑，雖非無見。惟查：(一)、科刑之判決書，對於犯罪事實，必須詳加認定，而後於理
由內明其認定犯罪事實所憑之證據及其認定之理由，方足以資論罪科刑，其所載事
實與理由及主文，尤須相互一致，始為適法。本件原判決主文均諭知被告丙○○、乙
○○、甲○○以共同連續販賣毒品罪，理由欄亦明「被告三人販賣海洛因先後多次
犯行，時間緊接，犯罪構成要件相同，顯係基於概括犯意為之，應依連續犯規定以一
罪論」（原判決第十一頁第六、七行），而其事實欄對被告三人先後多次販賣毒品之
行為是否基於概括犯意為之，則未明白認定，致其宣告之主文，與事實之記載，不相
一致；其理由之述，亦欠缺事實之依據。且原判決就被告甲○○單獨販賣毒品二次
部分（原判決事實三部分），是否基於同前概括犯意所為，亦漏未記載，以致該二次
犯行，究係基於同前概括犯意而為之抑或係另行起意，有欠明確，本院無從為適用法
律當否之判斷。(二)本件原判決認定被告等三人有共同販賣毒品海洛因予羅建國三次之
事實，係以證人羅建國於原審調查時證稱「我是先與乙○○聯絡後，另外二人即按乙
○○的指示，到我與乙○○約定之地點交錢交貨，高雄買的第一次，我是將十三萬元
交給甲○○後，丙○○下車去拿貨回來車上交給我，乙○○並無出面；高雄的另一次
也是我打電話與乙○○聯絡後，而和上述那次一樣，是由相同的人（指甲○○、丙○
○）至指定地點，由我交錢給甲○○後交貨，兩次交易時乙○○均未出面」，又稱「
另外在彰化縣北斗鎮那次交易，是我直接至乙○○家交易」等語（原審八十八年七月
十四日訊問筆錄）。為其依據。但查證人羅建國於原審同次調查時又稱：「（另外在
北斗那次是如何交易﹖）是我直接至乙○○家交易的，這次我是買半兩，並沒有看見
甲○○、丙○○二人」（見同前訊問筆錄）。如果無訛，則被告甲○○、丙○○二人
對於乙○○之該次販賣毒品犯行，是否知情，而與之有無犯意聯絡、行為分擔﹖即非
無疑。原判決僅依憑證人羅建國之證言，即認上開三次販賣海洛因之行為，均係被告
等三人共同為之，難謂無證據上理由不備之違誤。檢察官及被告丙○○上訴意旨，執
以指摘，非無理由。應認原判決關於被告等三人共同連續販賣毒品部分仍有撤銷發回
之原因。
二關於上訴駁回部分
(一)丙○○共同非法販賣化學合成麻醉藥品部分
按刑事訴訟法第三百七十七條規定，上訴於第三審法院，非以判決違背法令為理由，
不得為之。是提起第三審上訴，應以原判決違背法令為理由，係屬法定要件。如果上
訴理由狀並未依據卷內訴訟資料，具體指摘原判決不適用何種法則或如何適用不當，
或所指摘原判決違法情事，顯與法律規定得為第三審上訴理由之違法情形，不相適合
時，均應認其上訴為違背法律上之程式，予以駁回。本件原判決論處被告丙○○以共
同非法販賣化學合成麻醉藥品罪刑。係依憑證人羅建國於警訊及第一審偵、審中之明
白指證及證人林淑娥（已死亡）於第一審偵、審中之證詞，而為論斷，已述其所憑
之證據及認定之理由。而以被告丙○○及共犯甲○○否認有上開犯行及其辯解，均為
飾卸之詞，不足採取，在理由內依憑卷證資料，詳加指駁，從形式上觀察，原判決此
部分並無採證違反法則或調查之職責未盡之違法情形存在。上訴意旨，置原判決所為
明白論斷於不顧，專執其個人意見，就原審採證認事之職權行使，漫事爭執，難認已
符合首揭法定之第三審上訴要件，其此部分之上訴違背法律上之程式，應予駁回。
(二)上訴人楊美麗即被告乙○○之配偶獨立上訴部分
查第三審上訴書狀，應述上訴之理由，其未述者，得於提起上訴後十日內補提理
由書於原審法院，已逾上述期間，而於第三審法院未判決前仍未提出上訴理由書狀者
，第三審法院應以判決駁回之，刑事訴訟法第三百八十二條第一項、第三百九十五條
後段規定甚明。本件上訴人楊美麗因被告乙○○違反毒品危害防制條例案件，不服原
審判決，於八十八年九月十八日提起上訴，並未述理由，迄今逾期已久，於本院未
判決前仍未提出，依上開規定其上訴自非合法，應予駁回。
據上論結，應依刑事訴訟法第三百九十七條、第四百零一條、第三百九十五條，判決
如主文。
中      華      民      國    八十八    年     十二     月      二      日
                              最高法院刑事第四庭
                                  審判長法官  黃  劍  青
                                        法官  劉  敬  一
                                        法官  林  增  福
                                        法官  邵  燕  玲
                                        法官  吳  三  龍
      右正本證明與原本無異
                                              書  記  官
中      華      民      國    八十八    年     十二     月     八       日
